【裁判字號】    97,易,203
【裁判日期】    970325
【裁判案由】    詐欺
【裁判全文】
臺灣臺中地方法院刑事判決               97年度易字第203號
公  訴  人  臺灣臺中地方法院檢察署檢察官
被      告  丙○○
                    國民
上列被告因詐欺案件，經檢察官提起公訴（九十六年度偵第一八
二五七號）及移送併辦（九十七年度偵字第一四六二號)，本院
判決如下：
    主    文
丙○○幫助意圖為自己不法之所有，以詐術使人將本人之物交付
，處有期徒刑陸月，如易科罰金，以新臺幣壹仟元折算壹日，減
為有期徒刑月，如易科罰金，以新臺幣壹仟元折算壹日。
    犯罪事實
一、丙○○於民國九十六年三月九日，前往兆豐國際商業銀行東
    臺中分行申請開立帳號00000000000號帳戶，並
    取得存摺及提款卡後，其可預見姓名、年籍不詳之成年人無
    故蒐集他人之存摺、帳戶使用，將會藉收購之存摺、帳戶以
    遂行財產上犯罪之目的，竟容任該等成年人未來將使用其帳
    戶以遂行詐騙他人財物之犯行，並不違背其本意，而基於幫
    助該等成年人之不確定犯意，於九十六年三月二十二日前之
    某日，在不詳地點，將前開帳戶之存摺、提款卡及提款卡密
    碼等物，提供予該成年人使用，任由他人藉以遂行詐欺犯行
    。嗣該成年人及其所屬詐欺集團成員取得丙○○所交付之系
    爭帳戶資料後，該詐欺集團成員等共同基於意圖為自己不法
    所有之犯意聯絡，先後為後述詐欺取財行為：
（一）該詐欺集團成員，於九十六年三月三十日上午十時三十分
      許，以電話通知甲○○予佯稱中獎，使甲○○陷於錯誤，
      於九十六年三月三十日十三時十七分、十五時八分，在永
      豐商業銀行板新分行匯款新臺幣（下同）六萬元、八萬元
      ；於九十六年四月二日，在兆豐國際商業銀行板橋分行，
      以無摺存款方式，存入十萬四千元，至丙○○所有之上開
      帳戶內。上開款項旋即遭提領。
（二）該詐欺集團成員，於九十六年三月二十六日上午十時許，
      以電話通知乙○○予佯稱中獎，使乙○○陷於錯誤，於九
      十六年三月二十八日、同年四月三日、同年四月四日，匯
      款十二萬元、十二萬九千元、十八萬九千元，至丙○○所
      有之上開帳戶內。上開款項除九十六年四月四日所匯十八
      萬九千元因即時凍結帳戶而未被領取外，餘均已被提領。
    嗣經甲○○、乙○○察覺有異先後報警處理，始查悉上情。
二、案經臺中市警察局第二分局報請臺灣臺中地方法院檢察署偵
    查起訴，及臺中市警察局第三分局報請臺灣雲林地方法院檢
    察署呈請臺灣高等法院檢察署移轉臺灣臺中地法院檢察署偵
    查後移送併辦。
    理    由
一、證據能力之說明：按現行刑事訴訟法為保障被告之反對詰問
    權，排除具有虛偽危險性之傳聞證據，以求實體真實之發見
    ，於該法第一百五十九條第一項明定被告以外之人於審判外
    之言詞或書面陳述，除法律有規定者外，不得作為證據。而
    刑事訴訟法第一百五十九條之一至第一百五十九條之四有傳
    聞法則之例外規定，且被告以外之人於審判外之陳述，雖不
    符前四條之規定，而經當事人於審判程序同意作為證據，法
    院審酌該言詞陳述或書面陳述作成時之情況，認為適當者，
    亦得為證據，刑事訴訟法第一百五十九條之五第一項定有明
    文。查本件證人即被害人甲○○、乙○○於警詢中之證述，
    雖屬於審判外之陳述，為傳聞證據，然被告於本院審理時表
    示無意見，且同意作為證據（見本院九十七年三月十一日審
    理筆錄）。又本院審酌上開證據資料製作時之情況，尚無違
    法不當及證明力明顯過低之瑕疵，亦認為以之作為證據應屬
    適當，且指訴內容係針對被告是否提供帳戶幫助詐欺之事，
    為證明本案犯罪事實所必要，故揆諸上開規定，爰依刑事訴
    訟法第一百五十九條之五第一項規定，認上揭證據資料均例
    外認有證據能力，合先敘明。
二、訊據被告丙○○固坦承上開帳戶為其所申請開設，但矢口否
    認有何幫助詐欺取財之犯行，並辯稱：伊並沒有提供上開帳
    戶存摺等資料予詐欺集團成員，伊原本要去臺灣人壽上班，
    當時公司要求提供帳戶以便薪資匯款，但伊其他存摺都放在
    臺北，所以才去開立新的帳戶，後來因為該工作為招攬保險
    業務性質，伊擔心無法勝任，所以沒有去工作。開戶後將存
    摺、印章、金融卡及密碼放在伊男朋友的機車置物箱內，機
    車有被撬開過，事後才發現存摺等資料都不見了。伊發現遺
    失後有打電話去掛失，但銀行回答該帳戶已被列為警示帳戶
    云云。經查：
（一）被害人甲○○、乙○○因誤信該詐騙集團以假中獎為由，
      致使甲○○於九十六年三月三十日十三時十七分、十五時
      八分，在永豐商業銀行板新分行匯款六萬元、八萬元；又
      於九十六年四月二日，在兆豐國際商業銀行板橋分行，以
      無摺存款方式，存入十萬四千元；乙○○於九十六年三月
      二十八日、同年四月三日、同年四月四日，匯款十二萬元
      、十二萬九千元、十八萬九千元，至丙○○所有之上開帳
      戶內等情，業據被害人甲○○、乙○○於警詢指述綦詳，
      並有永豐銀行匯款委託書影本二份、兆豐國際商業銀行新
      臺幣存摺類存款存款憑條影本一份（參照臺中市警察局第
      二分局中分二警偵字第○九六○○一○八○四號卷第一至
      三頁、第八至十頁），中區農漁會電腦共用中心匯款委託
      書影本二份及上開帳戶交易明細表影本一份在卷可稽（參
      照臺灣雲林地方法院檢察署九十六年度偵字第四一二三號
      卷第八、十一、三一頁），被告對此亦不爭執，復有兆豐
      國際商業銀行東台中分行九十六年五月二十二日（九六）
      東宗字第○四四號函所附之系爭帳戶開戶資料、印鑑卡、
      身分證、駕駛執照影本各一份在卷可證，是被害人甲○○
      、乙○○因遭詐騙集團詐騙而分別匯款二十四萬四千元、
      四十三萬八千元至被告所申請開立之上開帳戶之事實，應
      堪予認定。
（二）被告雖辯稱如上，但查被告先後陳述如下：
    １、於臺灣雲林地方法院檢察署檢察官偵查中陳稱：（問：
        系爭帳戶資料何時不見？）沒有特別去記，九十六年三
        、四月不見。（問：妳男朋友機車被撬開有無報警？）
        沒有，當時遺失存摺、金融卡及密碼，我密碼放在存摺
        袋子上面，其他東西沒有遺失。該存摺我一次都沒有用
        過等語（見臺灣雲林地方法院檢察署九十六年度偵字第
        四一二三號卷第四十二頁）。
    ２、於臺灣臺中地方法院檢察署檢察官偵查中陳稱：（問：
        開戶何用？）原本我要去臺灣人壽上班。後來沒有去，
        因為我的存摺都放在台北，所以我就去開戶。我有去應
        徵及上課，只是沒有去上班。（問：存摺、金融卡何在
        ？）存摺、金融卡放在我男朋友鄭文通機車置物箱內遺
        失，我發現的時候是五月左右，他的機車約四月底被撬
        開。被撬開時他有告訴我，但我以為他把存摺拿回家等
        語（見臺灣臺中地方法院檢察署九六年度偵第一八二五
        七號卷第六至七頁）。
    ３、於本院陳稱：開戶時存入一百元是我存的，九十六年三
        月十九日領一百元是我男朋友去領的，之後的交易都不
        是我做的。我在車上等，由我男朋友去提款機領錢。（
        審判長問：機車何時被撬開？）不確定日期，我們去漢
        口路與寧夏路口的神鷹網咖，機車停在騎樓下。（檢察
        官問：是不是當時就知道存摺不見了？）不是，是大約
        一至二星期發現存摺不見等語（見本院九十七年三月十
        一日審理筆錄）。
    ４、核被告所述可知上開帳戶於九十六年三月十九日提領一
        百元時乃被告陪同其男友前往提領，若當日被告男友機
        車即被撬開，則被告必定印象深刻，而非「不確定日期
        」，足證被告所謂男友機車被撬開之日期並非於九十六
        年三月十九日當日。又九十六年三月十九日上開帳戶存
        款三千元之紀錄被告自承並非其所為，是上開帳戶於九
        十六年三月十九日即有異常進出情事，則與事後被告所
        辯其男友之機車是否有遭人撬開乙節無關，是被告請求
        傳喚其男友鄭文通，本院認為並無必要。
（三）查被告於九十六年三月九日，申請開立帳戶之際存款金額
      為一百元，隨即於同年月十九日將該一百元提領，帳戶餘
      額為零元，而後於同日存入現金三千元，於同年月二十日
      領出二千元，之後即有江清香、乙○○、張連福、甲○○
      、楊巧瑜等人匯款至上開帳戶，所匯款項亦於短時間內即
      遭提領一空等情，有上開帳戶客戶歷史檔交易明細查詢表
      一份在卷可稽。被告雖辯稱上開帳戶資料遺失，但參以詐
      欺案件被害人係因受詐騙集團之詐術而同意匯款，倘詐騙
      集團係隨機取得被告失竊之存摺及提款卡，衡情，當無罔
      顧業已花費大量人力、物力、時間取得被害人信任後，命
      被害人匯款至一隨時可能因掛失止付而不能提領款項之帳
      戶內之理。再者，衡諸常情，金融帳戶存摺、提款卡等物
      ，對於持有人而言，均係極為重要之物品，一般人均不可
      能將此類物品恣意放置在諸如機車置物箱等無法隨時掌控
      且極易曝露、遭竊之處所，更不可能將帳戶之密碼、變更
      密碼置放在同處。綜上，足證被告所辯與常情有違，不足
      採取，系爭帳戶為其提供予詐欺集團成員使用之事實，堪
      予認定。另檢察官起訴雖謂被告以不詳之價格販賣上開帳
      戶存摺等資料予姓名、年籍不詳之人等語，但核卷內事證
      ，並無法證明被告有販賣上開帳戶存摺資料之事實，僅足
      以認定被告提供上開帳戶予他人使用，附此敘明。
（四）又按刑法上之故意，可分為直接故意與不確定故意（間接
      故意），所謂「不確定故意」，係指行為人對於構成犯罪
      之事實，預見其發生而其發生並不違背其本意者，刑法第
      十三條第二項定有明文；而金融機構帳戶係個人理財之重
      要工具，且關係個人財產、信用之表徵，豈能隨意交予他
      人，如該他人非供作犯罪所得出入之帳戶或其他不法目的
      ，應無捨棄自己申設帳戶而迂迴向他人購買帳戶使用必要
      ；且邇來，利用撥打電話、報紙刊登不實廣告或傳簡訊，
      佯稱他人帳戶遭盜用、積欠電話費、中獎、或以信用卡、
      現金卡遭偽造、盜用名義向他人詐欺取財之犯罪類型層出
      不窮，該等犯罪，多數均係利用人頭帳戶作為出入帳戶，
      並經媒體廣為披載，被告行為時為年滿三十歲智識成熟之
      成年人，對此自係知之甚明，其應可預見他人取得帳戶後
      可能利用以隱匿財產犯罪所得款項，乃竟置此於不顧，仍
      將前開存摺等物交付不詳年籍姓名之成年男子持有，且明
      知犯罪集團經常利用他人存摺作為犯罪工具，對帳戶被不
      詳年籍姓名之人用以隱匿財產犯罪所得，顯不違背其本意
      ，究其行為，實有幫助他人詐欺之不確定故意。是本案事
      證明確，被告犯行堪以認定。
三、論罪科刑：
（一）查該詐騙集團成員於取得被告提供之前開帳戶後，基於詐
      欺取財之概括犯意，意圖為自己不法之所有，向被害人甲○○、乙○○施以詐術，致使甲○○等二人陷於錯誤，依
      照指示匯款或以無摺存款方式至被告所申請開立之系爭帳
      戶內，因而詐得被害人甲○○等二人之財物，核該詐騙集
      團成員所為，係犯刑法第三百三十九條第一項之詐欺取財
      罪。
（二）本件被告將其申請開立之前開帳戶提供予該詐騙集團成員
      作為詐欺取財之匯款帳戶使用，顯係基於幫助他人詐欺取
      財之犯意，且所為提供帳戶予他人之行為係屬刑法詐欺取
      財罪構成要件以外之行為，其既以幫助他人犯罪之意思而
      參與犯罪構成要件以外之行為，核其所為，係犯刑法第三
      十條第一項前段、刑法第三百三十九條第一項、第三項之
      幫助詐欺取財罪、幫助詐欺取財未遂罪。被告係以單一幫
      助行為，成立幫助詐欺取財罪、幫助詐欺取財未遂罪，並
      同時侵害甲○○、乙○○二位受詐騙人之財產法益，為想
      像競合犯，應從一重之幫助詐欺取財罪論處。被告幫助詐
      欺集團成員犯詐欺取財罪，為幫助犯，應依刑法第三十條
      第二項之規定，減輕其刑。臺灣臺中地方法院檢察署九十
      七年度偵字第一四六二號移送併辦部分（即被害人乙○○
      受騙部分），與起訴部分（即被害人甲○○受騙部分），
      有實質上一罪關係，為起訴效力所及，本院自得併予審理
      ，附此敘明。
（三）爰審酌被告提供金融帳戶予他人使用之行為，助長了犯罪
      之不良風氣，幫助犯罪者隱匿真實身分，增加檢警犯罪偵
      查之困難性，間接造成更多人之遭受損害，考量被告提供
      其帳戶，致使被害人甲○○、乙○○遭詐騙損失款項達數
      十萬元，且被告於犯罪後猶飾詞狡辯，未見悔意，犯後態
      度不佳，未與被害人和解，賠償渠等損害；惟被告無前科
      ，素行良好，有臺灣高等法院被告前案紀錄一份在卷可參
      而僅提供一個帳戶，且僅係提供帳戶之幫助行為，並未實
      際參與詐騙之過程，可責難性較為輕微等一切情狀，量處
      如主文所示之刑，並諭知易科罰金之折算標準，以示懲儆
      。
（四）又本案被告之犯罪時間以詐欺集團所為詐欺之時點為準即
      九十六年三月二十八日至同年四月四日間，均係在九十六
      年四月二十四日以前，依中華民國九十六年罪犯減刑條例
      第二條第一項第三款、第七條之規定，減輕其宣告刑之二
      分之一，故原宣告有期徒刑六月應減為有期徒刑三月，並
      依該減刑條例第九條之規定，併予諭知易科罰金之折算標
      準。
據上論斷，應依刑事訴訟法第二百九十九條第一項前段，刑法第
三十條第一項、第二項、第三百三十九條第一項、第五十五條、
第四十一條第一項前段，刑法施行法第一條之一第一項、第二項
前段，中華民國九十六年罪犯減刑條例第二條第一項第三款、第
七條、第九條，判決如主文。
本案經檢察官丁○○到庭執行職務。
中    華    民    國    97    年    3     月    25    日
                  刑事第十六庭  審判長法  官  林念祖
                                      法  官  柯志民
                                      法  官  周玉蘭
上正本證明與原本無異。
如不服本判決，應於收受送達後10日內向本院提出上訴書狀（應
敘述具體理由並附繕本）。
上訴書狀如未敘述理由，應於上訴期間屆滿後20日內補提理由書
於本院。
                                      書記官  黃泰能
中    華    民    國    97    年    3     月    25    日
附錄本案論罪法條全文：
刑法第三百三十九條第一項：
意圖為自己或第三人不法之所有，以詐術使人將本人或第三人之
物交付者，處五年以下有期徒刑、拘役或科或併科一千元以下罰
金。
以前項方法得財產上不法之利益或使第三人得之者，亦同。
前二項之未遂犯罰之。


司法院資訊處製作；財團法人民間司法改革基金會備份。
